【裁判字號】    97,消債抗,2
【裁判日期】    980218
【裁判案由】    抗告事件
【裁判全文】
臺灣苗栗地方法院民事裁定             97年度消債抗字第2號
抗  告  人  甲○○
                      巷9號
代  理  人  李建德律師
上列抗告人因消費者債務清理事件聲請更生，抗告人對於中華民
國97年6 月12日本院97年度消債更字第31號所為裁定，提起抗告
，本院裁定如下：
    主  文
抗告及保全處分之聲請均駁回。
抗告程序費用新臺幣壹仟元由抗告人負擔。
    理  由
一、抗告意旨略以：抗告人於民國95年間與最大債權銀行成立協
    商，約定自95年8 月份起，分120 期，每月繳交新臺幣（下
    同）15,055元，然抗告人於協商當時對債權人提出之償還金
    額及期數協商空間有限，迫於無奈，僅能照單全收，根本無
    平等互惠可言。又抗告人每月收入僅17,600元，每月於給付
    未成年子女教育費用及家庭支出費用為7,300 元後，已不足
    清償依債務協商每月應償還之15,055元，而臺灣省97年每人
    每月最低生活費係9,829 元，抗告人每月支出之生活費尚低
    於該金額，原審對此置之不論，實有悖於消費者債務清理條
    例第1 條所揭櫫之「…以調整其與債權人及其他利害關係人
    之權利義務關係，保障債權人之公平受償，謀求消費者經濟
    生活之更生及社會經濟之健全發展」之立法目的，由上可見
    原審裁定見解洵有錯誤，為此提起抗告，並聲請保全處分云
    云。
二、按債務人與金融機構協商成立者，不得聲請更生或清算，但
    因不可歸責於己之事由，致履行顯有重大困難者，不在此限
    ；本條例施行前，債務人依金融主管機關協調成立之中華民
    國銀行公會會員辦理消費金融案件無擔保債務協商機制與金
    融機構成立之協商，準用前項之規定，消費者債務清理條例
    第151 條第5 項、第6 項分別定有明文。另聲請更生或清算
    不合程式或不備其他要件者，法院應以裁定駁回之，但其情
    形可以補正者，法院應定期間先命補正，復為同條例第8 條
    所明定。又消費者債務清理條例前揭條文之立法意旨，在於
    債務人依金融主管機關協調成立之中華民國銀行公會會員辦
    理消費金融案件無擔保債務協商機制與金融機構成立之協商
    ，係由債務人與金融機構間本於自由意志所成立之清償協議
    ，債務人於協商當時，應已斟酌自身之收支狀況與清償能力
    ，以決定是否同意與金融機構成立該項協議，是在該協議成
    立之後，雙方均應受協議內容之拘束，本於誠信原則，依協
    議事項加以履行，除因發生不可歸責於債務人之例外狀況，
    使其收入減少或支出增加，並導致債務人對於原協議方案之
    履行發生重大困難，否則不得任意毀諾，而依消費者債務清
    理條例聲請更生，以免債務人濫用更生程序，規避已協議成
    立債務之清償，是債務人在上開協商成立之後，倘欲聲請更
    生，應依前揭法條之規定，具體陳明並舉證有何不可歸責於
    己之事由，導致其就協商債務之履行顯有重大困難之情事。
三、經查：依抗告人於原審提出之財產及收入狀況說明書所載，
    抗告人任職於苗栗縣政府，於95年間之收入為235,800 元，
    於96年間之收入為239,800 元，收入狀況穩定，再者，抗告
    人始終未能具體陳明且提出證據證明其在協商成立後，究竟
    有何不可歸責於己之例外狀況發生，使其收入減少或支出增
    加，並導致抗告人對於原協議方案之履行發生重大困難，依
    上說明，抗告人聲請更生即與消費者債務清理條例所規定之
    要件不符。況且，抗告人配偶乙○○名下有房屋1 棟、土地
    3 筆、汽車1 輛，資產價值達200 餘萬元，有稅務電子閘門
    財產所得調件明細表在卷可考，顯見抗告人配偶係具相當資
    力之人，足可負擔家庭費用及抗告人生活費用之支出，於抗
    告人應繳納之協商金額，亦可支應，益徵抗告人毀諾並非不
    可歸責於己。從而，原審駁回抗告人更生之聲請，並無違誤
    ，抗告人指摘原裁定不當，求予廢棄，為無理由，應予駁回
    。另本件抗告既經駁回，抗告人於抗告程序中所提出之保全
    處分之聲請亦無必要，應併予駁回之。
四、據上論結，本件抗告為無理由，依消費者債務清理條例第15
    條，民事訴訟法第495 條之1 第1 項、第449 條第1 項、第
    95條、第78條，裁定如主文。
中    華    民    國    98    年     2    月    18    日
                  民事庭審判長法  官  詹 駿 鴻
                              法  官  黃 怡 玲
                              法  官  張 文 毓
以上正本係照原本作成。
本裁定不得再抗告。
                              書記官  張 宏 賓
中    華    民    國    98    年    2     月    18    日


司法院資訊處製作；財團法人民間司法改革基金會備份。
